臺灣板橋地方法院刑事判決　　　　　　　99年度訴字第3426號
公　訴　人　臺灣板橋地方法院檢察署檢察官
被　　　告　楊秀梅
指定辯護人　本院公設辯護人吳天明
上列被告因公共危險案件，經檢察官提起公訴（99年度偵字第28
242 號），本院判決如下：
    主  文
楊秀梅放火燒燬現供人使用之住宅，未遂，處有期徒刑貳年。緩
刑伍年，緩刑期間付保護管束，並應向檢察官指定之政府機關、
政府機構、行政法人、社區或其他符合公益目的之機構或團體，
提供捌拾小時之義務勞務。扣案之打火機壹個沒收。
    事  實
一、楊秀梅於民國99年10月18日晚上，飲酒後（尚未至不能辨識
    其行為違法或欠缺依其辨識而行為之能力、或上開辨識及能
    力有顯著降低情形）與真實姓名年籍尚不詳、綽號「阿芳」
    之男友相約見面無著，因認為「阿芳」屢次爽約，且認定「
    阿芳」係居住在臺北縣板橋市（現改制為新北市板橋區○○
    ○○路213 巷22號之集合式公寓住宅裡，為圖報復，竟於同
    日晚上23時8 分許，負氣至上址集合式公寓住宅前，見1 樓
    大門外公共空間（起訴書誤載為在樓梯間內）停放1 樓住戶
    廖巍竣所有之腳踏車1 輛，已預見倘點火引燃該腳踏車附載
    之易燃物，有可能使火勢延燒至旁邊外牆，進而燒燬上址集
    合式公寓住宅，竟仍不違背其本意，基於放火燒燬現供人使
    用住宅之不確定故意，持其所有之打火機1 個，點燃上開腳
    踏車後座附載喇叭音箱之外罩塑膠袋，隨即逃離現場，幸因
    附近住戶及時察覺，於火勢尚未擴大前自行撲滅；詎楊秀梅
    仍不罷休，於翌日（即99年10月19日）凌晨1 時2 分許，再
    次返回上址集合式公寓住宅前，承續上開放火燒燬現供人使
    用住宅之不確定故意，持上開打火機1 個，再次點燃上開腳
    踏車後座附載喇叭音箱之外罩塑膠袋，嗣徒步至現場附近逗
    留，所幸仍為附近住戶及時察覺，於消防局未抵達現場前即
    自行撲滅，其火勢始未擴大燒燬上址集合式公寓住宅之主要
    結構而不遂，惟仍造成上開腳踏車及其後座附載喇叭音箱損
    壞、廖巍竣在1 樓大門外公共空間所搭設之木板隔間有燃燒
    痕跡（毀損部分未據告訴）。嗣因警方據報前往現場處理，
    依附近住戶提供之線索及調閱現場監視器錄影畫面，發現當
    時仍在現場附近逗留之楊秀梅涉有重嫌，上前盤查，因楊秀
    梅當場坦承犯行而查獲，並扣得楊秀梅所有、供其著手實行
    上開放火行為所用之打火機1 個。
二、案經臺北縣政府警察局板橋分局（現改制為新北市政府警察
    局板橋分局）報請臺灣板橋地方法院檢察署檢察官偵查起訴
    。
    理  由
一、證據能力部分：按被告以外之人於審判外之言詞或書面陳述
    ，除法律有規定者外，不得作為證據，刑事訴訟法第159 條
    第1 項固定有明文。惟被告以外之人於審判外之陳述，雖不
    符同法第159 條之1 至之4 之規定，而經當事人於審判程式
    同意作為證據，法院審酌該言詞陳述或書面陳述作成時之情
    況，認為適當者，亦得為證據；當事人、代理人或辯護人於
    法院調查證據時，知有第159 條第1 項不得為證據之情形，
    而未於言詞辯論終結前聲明異議者，視為有前項之同意，亦
    據同法第159 條之5 規定甚明。查本件被告、檢察官及辯護
    人於本院準備程式中均未就證據能力提出爭執，且迄於言詞
    辯論終結前，亦未就本院所調查之證據主張有刑事訴訟法第
    159 條第1 項不得為證據之情形，應認均已同意得作為本案
    之證據。從而，下述證據資料縱有屬傳聞證據，且不符刑事
    訴訟法第159 條之1 至之4 之規定者，經本院審酌各該證據
    資料作成時之一切客觀情況，認無不適當之情事，均認有證
    據能力，合先敘明。
二、上揭事實，迭據被告楊秀梅於警詢、偵訊及本院審理時坦承
    不諱，核與證人廖巍竣於警詢時、證人徐裕芳於警詢及偵訊
    時所證述之情節相合，並有打火機1 個扣案可資佐證，此外
    復有臺北縣政府消防局（現改制為新北市政府消防局）火災
    原因調查報告書1 份、酒精測定紀錄表1 紙、現場監視器錄
    影翻拍照片及現場照片共10幀附卷可稽，足認被告之自白與
    事實相符。綜上所述，本案事證明確，被告犯行堪予認定，
    應依法論科。
三、按大廈、公寓或連棟式住宅，俱屬整體建築，而非單門獨棟
    之建築，各戶之間，就公共安全而言，具有不可分性，故於
    集合住宅之一部分放火，實無異對於整棟大廈、公寓或連棟
    式住宅放火（最高法院81年度台上字第2734號判決、83年度
    台上字第1118號判決意旨參照）。又放火罪既、未遂之區別
    標準，係以目的物獨立燃燒且足以變更其形體致喪失其效能
    為依據，是放火燒燬現供人使用之住宅罪，如僅室內家具、
    裝潢燒燬，其房屋重要構成部分諸如樑、柱、屋頂及支撐壁
    等尚未因燃燒結果致喪失其效用者，應成立刑法第173 條第
    3 項、第1 項放火燒燬現供人使用住宅未遂罪（最高法院87
    年度台上字第1719號、79年度台上字第2747號、第2656號判
    決意旨參照）。是核被告所為，係犯刑法第173 條第3 項、
    第1 項之放火燒燬現供人使用之住宅未遂罪。其已著手放火
    行為之實行，惟尚未生燒燬住宅之結果，為未遂犯，依刑法
    第25條第2 項規定，按既遂犯之刑減輕之。被告於密切接近
    之時間，接續2 次前往同一地點，在同一標的放火，侵害相
    同法益，各舉動之獨立性極為薄弱，依一般社會健全觀念，
    難以強行分離，顯係基於單一犯意接續所為，為接續犯，僅
    成立一罪。又被告係飲酒後，因認為男友屢次爽約，負氣而
    為本件犯行，造成火勢尚非猛烈，於消防人員抵達現場前即
    為附近住戶自行撲滅，且上址集合式公寓住宅之實際受損程
    度亦屬輕微，更無任何人員因而受到傷害，惟刑法第173 條
    第1 項之罪之法定刑為7 年以上有期徒刑，本院審酌上情，
    認被告縱處以最低度刑，且依未遂犯規定減輕其刑，仍嫌過
    重，情輕法重，其犯罪之情狀顯可憫恕，爰依刑法第59條規
    定遞減其刑，以求量刑之妥適平衡。爰審酌被告之素行狀況
    ，其犯罪之動機、目的、手段、犯罪時所受之刺激、所生危
    害，及犯後自始至終均坦承犯行、態度良好等一切情狀，量
    處如主文所示之刑，以資懲儆。末按，被告未曾因故意犯罪
    受有期徒刑以上刑之宣告，此有臺灣高等法院被告前案紀錄
    表1 份在卷可憑，其因認為男友屢次爽約，於飲酒後一時衝
    動，致罹刑章，其放火之犯行固應受譴責，然念其所生實害
    尚非甚鉅，於警詢、偵訊及本院審理時均自白犯罪，良有悔
    意，且於偵查及審判期間已因本案而受羈押71日，歷此教訓
    ，應足知警惕，本院因認所宣告之刑以暫不執行為適當，爰
    併予宣告緩刑5 年，以勵自新；惟為加強被告之法律觀念及
    自我情緒控制能力，以避免其將來再犯之可能性，爰依刑法
    第74條第2 項第5 款諭知其應向檢察官指定之政府機關、政
    府機構、行政法人、社區或其他符合公益目的之機構或團體
    ，提供80小時之義務勞務，並依刑法第93條第1 項第2 款諭
    知於緩刑期間付保護管束，以收矯正被告及社會防衛之效。
    扣案之打火機1 個，為被告所有，供其實行本案犯罪所用之
    物，已據被告供承在卷，爰依刑法第38條第1 項第2 款規定
    宣告沒收。
據上論斷，應依刑事訴訟法第299 條第1 項前段、刑法第173 條
第3 項、第1 項、第25條第2 項、第59條、第74條第1 項第1 款
、第2 項第5 款、第93條第1 項第2 款、第38條第1 項第2 款，
判決如主文。
本案經檢察官陳旭華到庭執行職務。
中    華    民    國   100    年    1     月    11    日
                  刑事第九庭    審判長法  官  李幼
                                      法  官  張紹省
                                      法  官  朱嘉川
以上正本證明與原本無異。
如不服本判決應於收受送達後10日內向本院提出上訴書狀，並應
敘述具體理由；其未敘述上訴理由者，應於上訴期間屆滿後20日
內向本院補提理由書（均須按他造當事人之人數附繕本）「切勿
逕送上級法院」。
                                      書記官  林伶芳
中    華    民    國   100    年    1     月    14    日
附錄本案論罪科刑法條全文：
中華民國刑法第173條
放火燒燬現供人使用之住宅或現有人所在之建築物、礦坑、火車
、電車或其他供水、陸、空公眾運輸之舟、車、航空機者，處無
期徒刑或7 年以上有期徒刑。
失火燒燬前項之物者，處1 年以下有期徒刑、拘役或5 百元以下
罰金。
第1 項之未遂犯罰之。
預備犯第1 項之罪者，處1 年以下有期徒刑、拘役或3 百元以下
罰金。